臺灣臺中地方法院行政訴訟判決
111年度交再字第1號
再審原告    卓庭羽  
再審被告    臺中市交通事件裁決處
                      設臺中市○○區○○○路00號
代  表  人  黃士哲    住同上
上列當事人間交通裁決事件，再審原告不服中華民國109 年09月
21日本院109年度交字第172號確定判決，提起再審之訴，本院判
決如下︰
    主  文
再審原告之訴駁回。
再審訴訟費用新臺幣參佰元由再審原告負擔。
    事實及理由
一、事實概要：再審原告於民國108年9月6日15時10分許，駕駛
    號牌103-LMY號普通重型機車（下稱系爭車輛），行經臺中
    市○○區○○路○段000號前，因「汽車駕駛人駕駛汽車肇事逃逸
    ，無人受傷或死亡而未依規定處置逃逸」之違規行為，為臺
    中市政府警察局第五分局（下稱舉發機關）員警認定再審原
    告違反道路交通管理處罰條例第62條第1項之規定，掣開第G
    S0000000號舉發違反道路交通管理事件通知單。再審被告續
    於109年4月17日以中市裁字第68-GS0000000號裁決書（下稱
    原處分），依道路交通管理處罰條例第62條第1項、第24條
    第1項第1款及「違反道路交通管理事件統一裁罰基準表」之
    規定，按期限內到案之基準，裁處再審原告第1階段罰鍰新
    臺幣（下同）3,000元，吊扣汽車駕駛執照1個月，並應參加
    道路交通安全講習。經本院109 年度交字第172號判決（下
    稱原判決）駁回在案，嗣再審原告提起上訴，因逾越上訴期
    間而遭臺中高等行政法院109 年度交上字第82號裁定駁回其
    上訴。再審原告仍不服，於111年03月21日提起本件再審之
    訴。
二、再審原告主張：
  ㈠查道路交通事故現場圖處理摘要「…現場經2車發現車損後報
    警處理」是偽造的，2車並沒在現場發現報警。又道路交通
    事故現場圖裡面的備註：1車、2車均已移動，也沒有說實話
    ，事實是1車、2車均已離開現場，不在現場。
　㈡又再審被告中市交裁申字第1080099591號以及臺中市政府第
    五分局警五分交字第1080051366號函都說「本分局員警於10
    8年9月6日15時10分許獲報至本市○○路○段000號前處理交通
    事故…」這個也是偽造的，從警察提供的錄影帶可以看出15
    時10分機車剛倒下，15時10分如何獲報，員警也未在場處理
    交通事故，只有去調閱監視器。
　㈢在本件中法官說兩車均應留在現場以釐清肇事責任，從交通
    隊提供證據中來看，沒有一個有992-NDE在現場的證據，尤
    其是我牽對方機車起來時，對方機車的煞車把手是好的，出
    現在交通隊的機車把手是彎90度的，我認為992-NDE不是我
    碰到的車子，這部分證據不足；再者，按再甲證據一、二可
    看出交通隊員警利用職務上優勢與便利，竄改事實與紀錄內
    容，108年9月6日晚上的筆錄也是用誘導方式問話再截錄，
    蓄意入原告於罪之意圖明顯等語，並聲明：⒈原確定判決廢
    棄。⒉原處分撤銷。⒊再審及前審訴訟費用均由再審被告負擔
    。
三、本院之判斷：
  ㈠按「再審之訴顯無再審理由者，得不經言詞辯論，以判決駁
    回之。」行政訴訟法第278條第2項定有明文。次按「有下列
    各款情形之一者，得以再審之訴對於確定終局判決聲明不服
    。但當事人已依上訴主張其事由或知其事由而不為主張者，
    不在此限：……9、為判決基礎之證物係偽造或變造。……13、
    當事人發現未經斟酌之證物或得使用該證物。但以如經斟酌
    可受較有利益之裁判為限」，此觀行政訴訟法第273條第1項
    第9款、第13款規定甚明。
  ㈡經查，再審原告主張道路交通事故現場圖處理摘要以及被告
    、舉發機關函文皆是偽造的云云，然按行政訴訟法第273條
    第1項第 9款所謂為判決基礎之證物係偽造或變造者，係指
    其偽造或變造構成刑事上之犯罪者而言，且此種偽造或變造
    之行為，應以宣告有罪之判決已確定，或其刑事訴訟不能開
    始或續行非因證據不足者為限，此有最高行政法院76年判字
    第1451號判例意旨足資參照）。惟原告並未提出交通隊員警
    如何利用職務上優勢與便利，竄改事實與紀錄內容，更未提
    出證據證明舉發員警以及被告曾因偽造或變造本案判決基礎
    之證物，構成刑事犯罪，經刑事法院判處有罪之確定判決，
    或已因上開偽造、變造證物之行為受刑事訴追，而其刑事訴
    訟不能開始或續行，非因證據不足之情形，依上開說明，自
    不符合行政訴訟法第273條第1項第9款所定再審事由。
  ㈢次查，原判決經勘驗後並以理由曉諭：「…『準備停車』仍屬利
    用道路之樣態，原告於馬路上將機車牽後退尚屬利用道路之
    行為，故準備停車而發生碰撞，並無礙「肇事」成立，原告
    主張應為個人主觀見解，尚難可採。又原告明知碰撞他人機
    車，縱未立刻與對造當事人會晤，亦應採取必要措施，向警
    察機關報告或留下聯絡方式，以維己身及對造權益，並釐清
    肇事責任，竟自行離去，原告非無違章故意。另依受撞機車
    車主陳述，其機車之右側車身及後車尾受損等語明確。原處
    分據以裁罰，應無違誤。」等語，即知原判決所認定再審原
    告確有碰撞對造車輛未依規定處置而逃離現場之事實，而非
    侷限於再審原告是否有因碰撞造成對造車輛煞車把手彎曲；
    又依上開說明，既然再審原告僅空言泛指證據不足以證明碰
    撞到對造車輛，且原審卷附交通事故談話紀錄表（見原審卷
    第89頁）所示，再審原告自承當時有碰撞到對造機車，業已
    經原審所審酌，即表示再審原告悉未提出本件有何其他已發
    現未經斟酌之證物或得使用該證物者，或有何原確定判決就
    足以影響於判決之重要證物漏未斟酌之情事；復如前所述，
    再審原告所為各項主張業經原確定判決為前開論斷明確，顯
    已就上開再審原告所提出之各項主張予以審酌，並無未經斟
    酌或漏未斟酌重要證物之情形，且原確定判決本於經驗法則
    、論理法則，依自由心證所為證據評價、取捨之結果，亦無
    足認有何影響原確定判決之重要證物漏未斟酌之再審事由。
四、綜上所述，再審原告提起再審之訴，然依其起訴主張之事實
    ，顯難認有行政訴訟法第273 條之再審事由，再審原告執持
    前詞，訴請原判決廢棄再開審理，顯無理由，爰不經言詞辯
    論，逕以判決駁回之。
五、據上論結，本件再審之訴為無理由，依行政訴訟法第237 條
    之9第3項、第237條之8第1項、第98條第1項前段，判決如主
    文。
中　　華　　民　　國　　111 　年　　9 　　月　　30　　日
　　　　　　　　　行政訴訟庭　法　官　楊萬益
以上正本證明與原本無異。
如不服本判決，應於判決送達後20日內，向本院提出上訴狀並表
明上訴理由（原判決所違背之法令及其具體內容或依訴訟資料可
認為原判決有違背法令之具體事實），其未表明上訴理由者，應
於提出上訴後20日內向本院補提理由書（上訴狀及上訴理由書均
須按他造人數附繕本，如未按期補提上理由書，則逕予駁回上訴
），並應繳納上訴裁判費新臺幣750元。
中　　華　　民　　國　　111 　年　　9 　　月　　30　　日
　　　　　　　　　　　　　　　書記官　林柏名